【裁判字號】    94,訴,1384
【裁判日期】    951113
【裁判案由】    偽造有價證券等
【裁判全文】
臺灣高雄地方法院刑事判決              94年度訴字第1384號
公  訴  人  臺灣高雄地方法院檢察署檢察官
被      告  丁○○
選任辯護人  劉啟輝律師
上列被告因偽造有價證券等案件，經檢察官提起公訴（93年度偵
字第24772號），本院判決如下：
    主  文
丁○○無罪。
    事  實
一、公訴意旨略以：被告丁○○係廣傑國際運輸有限公司（下稱
    廣傑公司）、霆鴻貿易有限公司（下稱霆鴻公司）負責人，
    於民國93年5月1日起，並擔任嘉里通運股份有限公司（下稱
    嘉里公司）高雄分公司總經理，負責嘉里公司南部地區業務
    ，雙方並約定被告以嘉里公司名義向貨主攬貨，收取運費後
    ，仍以廣傑公司名義辦理報關出貨，再由嘉里公司支付運費
    給廣傑公司，詎丁○○竟與大陸不詳年籍自稱「杜仕維」之
    成年男子，基於意圖為自己不法所有之概括犯意聯絡，自93
    年6月8日起，明知霆鴻公司並無出貨之事實，竟於附表所示
    時間，連續偽造如附表編號4至8大陸「SUPERTRANS」船公司
    及編號10嘉里公司之載貨證券，表明霆鴻公司、三聚國際貿
    有限公司（下稱三聚公司）、銘耕公司有出貨裝船之事實，
    並以上開偽造之載貨證券，委由不知情之丙○○持向嘉里公
    司請款，使嘉里公司陷於錯誤，誤以為前揭貨物已完成裝載
    乃依約支付廣傑公司運費共新臺幣（下同）471萬6294元，
    足以生損害於嘉里公司，因認被告涉有刑法之行使偽造有價
    證券及詐欺取材等罪嫌。
二、按犯罪事實應依證據認定之，無證據不得認定其犯罪事實，
    刑事訴訟法第154 條第2 項定有明文。再按認定犯罪事實所
    憑之證據，雖不以直接證據為限，間接證據亦包括在內，然
    無論直接證據或間接證據，其為訴訟上之證明，須於通常一
    般之人均不致有所懷疑，而得確信其為真實之程度者，始得
    據為有罪之認定，倘其證明尚未達此一程度，而有合理之懷
    疑存在而無從使事實審法院得有罪之確信時，即應由法院為
    諭知被告無罪之判決，此觀最高法院76年台上字第4986號判
    例自明。
三、檢察官認被告涉有上開罪嫌，無非係以被告之供述、證人丙○○、乙○○之證述、大陸「SUPERTRANS」船公司之載貨證
    券、嘉里公司之載貨證券（此5筆載貨證券以下合稱本案提
    單）、嘉里公司之支付請款單、運費明細、統一發票、嘉里
    公司於93年8月12日洽詢土耳其ITA公司之函、ITA公司之回
    函、嘉里公司僱傭契約書、霆鴻公司之公司基本資料查詢表
    等，為其論據。
四、按「被告以外之人於審判外之言詞或書面陳述，除法律有規
    定者外，不得作為證據。」刑事訴訟法第159 條第1 項固定
    有明文。惟按「被告以外之人於審判外之陳述，雖不符前4
    條之規定，而經當事人於審判程序同意作為證據，法院審酌
    該言詞陳述或書面陳述作成時之情況，認為適當者，亦得為
    證據。當事人、代理人或辯護人於法院調查證據時，知有第
    159 條第1 項不得為證據之情形，而未於言詞辯論終結前聲
    明異議者，視為有前項之同意。」刑事訴訟法第159 條之5
    亦規定甚明。本件嘉里公司於93年8 月12日洽詢土耳其ITA
    公司之函、ITA 公司之回函及運費明細，雖均屬被告以外之
    人於審判外之言詞或書面陳述，惟被告及其辯護人於本院調
    查證據時，均知有上情而未於言詞辯論終結前聲明異議。且
    運費明細係嘉里公司於案發前依當時資料統計製作，洽詢土
    耳其ITA 公司之函及ITA 公司回函則為案發初期尚未確定案
    情而向外國公司所為之應答，依其內容及做成之方式，並無
    何違法或顯不可信之情形，本院審酌後認以之做為證據應屬
    適當，自有證據能力。
五、訊據被告丁○○固坦承其身兼廣傑公司、霆鴻公司負責人及
    嘉里公司高雄分公司總經理3職，本件起訴之5筆交易為其招
    攬並使用出貨人為霆鴻公司，曾向嘉里公司請領此部分運費
    ，事後查知未實際出貨等情，惟堅詞否認有何行使偽造有價
    證券及詐欺犯行，並辯稱：霆鴻公司係將名義借予杜仕維使
    用，並非實際托運之人，其依照向來之工作流程進行，不知
    杜仕維偽造提單未實際出貨，其並無行使偽造有價證券及詐
    欺犯意等語。
六、經查：
(一)被告係霆鴻公司、廣傑公司負責人及嘉里公司高雄分公司總
    經理，負責嘉里公司南部地區之業務，本件起訴之5筆 交易
    均係被告承攬，出貨人為霆鴻公司，曾持本案提單向嘉里公
    司請領此部分運費，惟事後查知未實際出口，事後無法自貨
    主處取得貨款等情，業據被告坦承不諱，並有本案提單、嘉
    里公司之支付請款單、運費明細、統一發票、嘉里公司於93
    年8 月12日洽詢土耳其ITA 公司之函、ITA 公司之回函、嘉
    里公司僱傭契約書、霆鴻公司之公司基本資料查詢表等在卷
    可稽，固堪認定，且據此推論，本案提單應確係偽造無疑。
(二)然本案提單究係何人偽造，被告是否明知本案提單為偽造而
    仍行使之，上開證據均無法直接證明。且據證人即曾先後於
    霆鴻公司及嘉里公司高雄分公司任職之丙○○於本院審理中
    證稱：出貨人會將提單等資料傳真過來，由其製作請款單，
    經被告核准後向嘉里公司總公司請款，一般只要有資料就會
    做等語（見本院卷第59頁以下）；另證人即與嘉里公司有業
    務往來之三聚公司負責人乙○○亦於本院審理中證稱：三聚
    公司與被告已配合很久，是在承攬到業務時先口頭通知被告
    ，等報完關後再將資料傳真與被告等語（見本院卷第71頁以
    下）。足見被告公司向來之作業流程，提單係由出貨人傳真
    提供，非被告所製作。而本案提單係由杜仕維傳真與戊○○
    ，戊○○再傳真與被告等情，亦據證人戊○○到庭陳述明確
    （見本院卷第76頁），則被告是否知悉本案提單為偽造，尚
    非無疑。
(三)公訴意旨指稱本案提單之出貨人恰為被告經營之霆鴻公司，
    其顯已知悉並無實際出貨及提單係偽造之事實。惟據證人即
    曾任職於三聚公司之甲○○證稱：據其職務上之經驗，提單
    上之出貨人未必為真正之出貨人，有時真正之貨主沒有貿易
    牌照，就可能藉由當地有出口牌照之公司辦理出口；其至大
    陸出差時，曾經同業介紹認識杜仕維等語明確。而霆鴻公司
    為擁有牌照之貿易公司，有的貨主沒有貿易牌時會借牌給貨
    主，霆鴻公司曾借牌與很多人；真正貨主要報關時不一定每
    次都要霆鴻公司配合，慣例係第1 次配合時要，以後都不用
    。霆鴻公司借牌後，貨主有無實際出貨，因為資料太多，霆
    鴻公司不可能派人一一去看等情，亦經證人丙○○證述明確
    。是借牌既為國際貿易上一種交易型態，霆鴻公司亦常有借
    牌之交易，且因業務繁多，無從核對，而杜仕維亦確有其人
    ，則被告辯稱霆鴻公司係借牌與杜仕維，實際出貨情形其並
    不清楚等語，亦屬情理之中。
(四)反面言之，若被告確有與杜仕維同謀詐取貨款之意，大可尋
    找其他廠商借牌，何需使用自己所經營之霆鴻公司牌照，如
    此豈非自立於嫌疑之地。且被告於詐得款項後，不設法逃匿
    ，當嘉里公司尋其說明時，亦不飾詞卸責，反與嘉里公司簽
    立協議書自承疏失，有協議書影本乙紙在卷可稽（見警卷第
    59 頁 、第60頁），益徵被告並無詐取貨款之意。
(五)綜上所述，被告辯稱其僅係借牌與杜仕維，並依杜仕維傳真
    之資料請款，並無詐欺及行使偽造有價證券，並非全無可能
    ，本院認被告是否確有公訴人所指之犯行，尚有合理之懷疑
    ，而未能使通常一般之人均不至於有所懷疑，自不能遽為有
    罪之判決。此外，復查無其他證據足使本院得有罪之確信，
    揆諸前開法條及判例意旨，自應為被告無罪之諭知。
據上論斷，應依刑事訴訟法第301條第1項前段判決如主文。
本案經檢察官己○○到庭執行職務
中    華    民    國    95    年    11    月    13    日
                  刑事第九庭  審判長法  官  王啟明
                                    法  官  陳建和
                                    法  官  王奕勛
以上正本證明與原本無異。
如不服本判決，應於收受送達後10日內向本院提出上訴書狀。
中    華    民    國    95    年    11    月    13    日
                                    書記官  陳心儀
 附表：
   ┌─┬──────┬───────┬──────┬─────┬────┬────┐
   │編│犯罪（請款）│偽造載貨證券之│載貨證券編號│虛載船舶名│虛載出貨│請款金額│
   │號│時間        │公司名稱      │            │稱        │貨主名稱│(新臺幣)│
   ├─┼──────┼───────┼──────┼─────┼────┼────┤
   │1 │93年 6月 8日│大陸「SUPERTRA│不詳        │YMEARTH   │霆鴻公司│411119  │
   │  │            │NS」公司      │            │V-423W    │        │        │
   ├─┼──────┼───────┼──────┼─────┼────┼────┤
   │2 │93年6 月21日│大陸「SUPERTRA│不詳        │WANHAI213V│霆鴻公司│321775  │
   │  │            │NS」公司      │            │V-00137/S │        │        │
   ├─┼──────┼───────┼──────┼─────┼────┼────┤
   │3 │93年6 月28日│大陸「SUPERTRA│不詳        │YMPEOPLE  │霆鴻公司│430160  │
   │  │            │NS」公司      │            │V-426W    │        │        │
   ├─┼──────┼───────┼──────┼─────┼────┼────┤
   │4 │93年7 月5 日│大陸「SUPERTRA│SＺ000000000 │QIYUNHE   │霆鴻公司│573330  │
   │  │            │NS」公司      │            │V-426W    │        │        │
   ├─┼──────┼───────┼──────┼─────┼────┼────┤
   │5 │93年7 月12日│大陸「SUPERTRA│SＺ000000000 │JINYUNHE  │霆鴻公司│709224  │
   │  │            │NS」公司      │            │V-428W    │        │        │
   ├─┼──────┼───────┼──────┼─────┼────┼────┤
   │6 │93年7 月20日│大陸「SUPERTRA│SＺ000000000 │YMEARTH   │霆鴻公司│425794  │
   │  │            │NS」公司      │            │V-429W    │        │        │
   ├─┼──────┼───────┼──────┼─────┼────┼────┤
   │7 │93年7 月20日│大陸「SUPERTRA│SＺ000000000 │YMEARTH   │三聚國際│567509  │
   │  │            │NS」公司      │（同編號4） │V-429W    │有限公司│        │
   ├─┼──────┼───────┼──────┼─────┼────┼────┤
   │8 │93年7 月30日│大陸「SUPERTRA│SＺ000000000 │MERCURY   │霆鴻公司│425794  │
   │  │            │NS」公司      │            │V-28W     │        │        │
   ├─┼──────┼───────┼──────┼─────┼────┼────┤
   │9 │93年8 月5 日│大陸「SUPERTRA│不詳        │YMSKY     │霆鴻公司│284080  │
   │  │            │NS」公司      │            │V-431W    │        │        │
   ├─┼──────┼───────┼──────┼─────┼────┼────┤
   │10│93年8 月5 日│嘉里公司      │KKHS00069   │YMSKY     │銘耕公司│567509  │
   │  │            │              │            │V-431W    │        │        │
   ├─┼──────┼───────┼──────┼─────┼────┼────┤
   │合│            │              │            │          │        │0000000 │
   │計│            │              │            │          │        │        │
   └─┴──────┴───────┴──────┴─────┴────┴────┘


司法院資訊處製作；財團法人民間司法改革基金會備份。
